臺灣高等法院民事裁定
109年度聲再字第152號
聲  請  人  方正暐  
上列聲請人因與相對人中國信託商業銀行股份有限公司間聲明異
議聲請再審事件，對於中華民國109年8月4日本院109年度聲再字
第104號確定裁定，聲請再審，本院裁定如下：
    主  文
聲請駁回。
聲請費用由聲請人負擔。
    理  由
一、按再審之訴，應於30日之不變期間內提起，民事訴訟法第50
    0條第1項定有明文。上開規定依同法第507條規定，於確定
    裁定聲請再審者準用之。查本院109年度聲再字第104號確定
    裁定（下稱原確定裁定）於民國109年8月13日送達聲請人（
    見本院卷第45頁），聲請人於同年月20日以原確定裁定有民
    事訴訟法第496條第1項第1、2、12、13款及第497條規定之
    再審事由聲請再審（見本院卷第1頁），未逾30日之不變期
    間，合先敘明。
二、聲請意旨略以：
　㈠相對人執臺灣新竹地方法院（下稱新竹地院）108年度司執字
    第9711號債權憑證為執行名義，聲請就聲請人設於臺灣銀行
    北大路分行000000000000號優惠存款帳戶（下稱系爭帳戶）
    內之存款為強制執行，新竹地院民事執行處（下稱執行法院
    ）以108年度司執字第44145號執行事件受理在案，並於108
    年12月16日核發扣押命令，經臺灣銀行北大路分行函覆扣得
    新臺幣33萬4,481元。聲請人對於上開扣押命令聲明異議，
    經執行法院司法事務官於109年1月15日駁回其異議，聲請人
    不服，對此提出異議，經新竹地院於109年2月3日以109年度
    執事聲字第7號裁定駁回異議，聲請人不服提起抗告，經本
    院於109年5月26日以109年度抗字第219號裁定駁回抗告確定
    ，聲請人不服聲請再審，經本院於109年6月30日以109年度
    再抗字第13號駁回其再審之聲請確定，聲請人不服復提出再
    審聲請，經本院於109年8月4日以109年度聲再字第104號駁
    回其再審之聲請確定（即原確定裁定）。
　㈡原確定裁定未查明國防部釋義陸海空軍軍官士官服役條例（
    下稱服役條例）第3條第9項，已更改為優惠存款利息屬於退
    除給與項目，不得扣押，逕予扣押，原確定裁定違反服役條
    例第51條規定，亦違反司法院大法官釋字第781號解釋，有
    民事訴訟法第496條第1項第1款適用法規顯有錯誤之情；又
    經聲請人函文陳情監察院、行政院，並對國防部承辦人提起
    違反職務訴訟，臺灣銀行函覆仍在審議中，應待行政院等機
    關研議優惠存款之最新釋義結果，此有同條項第2款判決理
    由與主文顯有矛盾之再審事由；且另案即本院109年度抗字
    第220號裁定（下稱第220號裁定），認系爭帳戶屬服役條例
    第51條第2項、第3項規定之專戶，故原確定裁定有同條項第
    12款規定之再審事由；再另案即本院109年度抗字第219號裁
    定（下稱第219號裁定）認系爭帳戶非服役條例第51條第2項
    、第3項規定所稱退除給與專戶，即非不得作為抵銷、扣押
    、供擔保或強制執行之標的，故原確定裁定具同條項第13款
    之再審事由；此外，原確定裁定亦有就足影響於判決之重要
    證物，漏未斟酌之違誤。爰依民事訴訟法第496條第1項第1
    、2、12、13款及第497條規定，對原確定裁定聲請再審云云
    。
三、經查：
　㈠聲請人主張原確定裁定有民事訴訟法第496條第1項第1款之再
    審事由部分：
　⒈按再審之訴，法院認無再審理由，判決駁回後，不得以同一
    事由，對於原確定判決或駁回再審之訴之確定判決，更行提
    起再審之訴，此為民事訴訟法第498條之1所明定，揆其立法
    意旨係為避免當事人以同一事由對於原確定判決或駁回再審
    之訴之確定判決，一再提起再審致浪費司法資源，而為限制
    之規定。聲請再審係對已確定裁定要求法院更為裁判，本於
    相同意旨及同法第507條準用規定，自有民事訴訟法第498條
    之1規定之適用。
　⒉聲請人主張原確定裁定有未查服役條例第3條第9項「優惠存
    款利息」確屬軍人之退除給與，依服役條例第51條第2項、
    第3項規定，系爭帳戶內之存款不得作為抵銷、扣押、供擔
    保或強制執行之標的，原確定裁定違反該規定，亦違反司法
    院大法官釋字第781號解釋，有民事訴訟法第496條第1項第1
    款適用法規顯有錯誤之情，然查其所持此部分再審事由及所
    提出證物即第219、220號民事裁定與其於原確定裁定程序中
    所主張者相同，此有民事申請再審狀、前開裁定及原確定裁
    定在卷可稽（見本院卷第1至7、23至29、49至51、71至75頁
    ），是聲請人依此聲請本件再審，違反民事訴訟法第507條
    準用同法第498條之1規定，自不合法。
  ㈡聲請人主張原確定裁定有民事訴訟法第496條第1項第2款之再
    審事由部分：　
　  按民事訴訟法第496條第1項第2款所謂判決理由與主文顯有
    矛盾，係指判決依據當事人主張之事實，認定其請求或抗辯
    為有理由或無理由，而於主文為相反之意思諭示，且其矛盾
    甚為顯然者而言。查原確定裁定認聲請人之聲請違反民事訴
    訟法第507條準用同法第498條之1規定，自不合法，應予駁
    回等語，並於主文諭知「聲請駁回。聲請費用由聲請人負擔
    。」（見本院卷第49至51頁），並無認定之理由與主文為相
    反之意思諭示，且其矛盾甚為顯然者，故聲請人此部分主張
    ，洵屬無稽。
  ㈢聲請人主張原確定裁定有民事訴訟法第496條第1項第12款之
    再審事由部分：　　
　⒈按當事人發現就同一訴訟標的在前已有確定判決或得使用該
    確定判決者，固為民事訴訟法第496條第1項第12款所明定之
    再審事由。所謂在前已有確定判決或得使用該確定判決者，
    必須相同當事人就同一法律關係而為同一請求者，始足當之
    ，若前後兩訴之當事人或為訴訟標的之法律關係有所不同，
    既不受在前確定判決之拘束，自不得據為再審原因（最高法
    院66年台上字第1542號判決先例意旨參照）。
　⒉聲請人執第220號裁定，主張該裁定認系爭帳戶屬服役條例第
    51條第2項、第3項規定之專戶，原確定裁定有民事訴訟法第
    496條第1項第12款之再審事由云云。然查，第220號裁定之
    當事人為訴外人台新國際商業銀行股份有限公司與聲請人（
    見本院卷第23至29頁），與本件之當事人不同，揆諸上開說
    明，聲請人據為再審理由，與法即有未合。
　㈣聲請人主張原確定裁定有民事訴訟法第496條第1項第13款之
    再審事由部分：
　  按當事人發現未經斟酌之證物或得使用該證物者，但以如經
    斟酌可受較有利益之裁判者為限，民事訴訟法第496條第1項
    第13款規定甚明。而所謂當事人發見未經斟酌之證物或得使
    用該證物，係指在前訴訟程序不知有該證物，現始知之，或
    雖知有此而不能使用，現始得使用者而言。查聲請人持第21
    9號裁定主張原確定裁定具前揭再審事由，惟聲請人業於原
    確定裁定程序中提出該裁定為據（見本院卷第50頁），依上
    說明，聲請人此部分主張，顯於法未符。
　㈤至聲請人主張原確定裁定有民事訴訟法第497條所定，就足影
    響於判決之重要證物，漏未斟酌之違誤部分，其仍執前詞，
    主張原確定裁定有未查服役條例第51條第2項規定之疏漏，
    對於原確定裁定究有如何合於前揭規定之具體情事，則未據
    敘明，依上說明，其聲請自非合法。　
四、據上論結，本件再審之聲請為一部不合法，一部無理由，爰
    裁定如主文。
中　　華　　民　　國　　109 　年　　8 　月　　26 　　日
                    民事第十九庭  
                        審判長法　官 魏麗娟
                              法　官 潘進柳
                              法　官 游悅晨
正本係照原本作成。
不得抗告。
中　　華　　民　　國　　109 　年　　8 　　月　　27　　日
　　　　　　　　　　　　    　書記官 王詩涵